【裁判字號】    97,交上訴,112
【裁判日期】    970829
【裁判案由】    過失致死
【裁判全文】
臺灣高等法院刑事判決               97年度交上訴字第112號
    上訴人
    即被告  甲○○
上列上訴人因過失致死案件，不服臺灣板橋地方法院97年度交訴
字第51號，中華民國97年5月30日第一審判決（起訴案號：臺灣
板橋地方法院檢察署97年度調偵字第316 號）提起上訴，判決如
下：
    主  文
原判決撤銷。
甲○○犯業務過失致人於死罪，處有期徒刑捌月。
    事  實
本院認定的犯罪事實與附件原審判決書事實欄的記載相同，茲引
用之。
    理  由
壹、引用原判決書理由欄記載的證據。
貳、被告上訴意旨略以：「被告收入不豐，且有親屬待扶養，以
    致無力達成被害人家屬所提『一次以現金給』的要求，故尚
    未和解成立，並非蓄意拒絕和解。請求寬緩其刑。」等語
參、刑事審判旨在實現刑罰權分配的正義，法院對於有罪被告科
    刑，應符合罪刑相當原則，使輕重得宜，罰當其罪。
    關於刑之量定，為求個案裁判的妥當性，法律固賦予法院裁
    量權；但此項裁量權的行使，除應依刑法第57條規定，審酌
    行為人及其行為等一切情狀為整體評價，並應受比例原則與
    平等原則拘束，使罪刑均衡，輕重得宜，以契合社會的法律
    感情，最高法院97年台上字2401號、97年台上字第2652號判
    決參照。
一、被告甲○○肇事後主動接受裁判，坦承全部犯罪事實，節省
    司法資源，原審並援引刑法第62條前段規定，減輕刑罰，且
    審酌被告並無故意犯罪的前案紀錄、家庭經濟狀況僅為勉持
    等情狀，而竟量處被告有期徒刑1 年2 月，應認罪刑失衡，
    有違比例原則與平等原則。
    原審量刑雖併斟酌被告於行為後仍未能與被害人家屬達成和
    解、賠償的事實；但於刑事訴訟程序若能一併達成民事和解
    的效能，固有助於彌平破毀的人際紛爭；若此等一次終局解
    決糾紛的努力失效，被害人家屬仍得循民事訴訟程序尋得救
    濟，並非必然應轉由刑責承擔。
    雖然刑事訴訟程序並無如少年事件程序般的審前調查制度，
    法院對於被告背景資料的瞭解往往是顯然不足的；但被告任
    職於市公所清潔隊司機，薪資並非優渥屬於常情得以理解，
    已經原審認定（原判決第4 頁）；被告家有妻小待扶養的事
    實，也未見被害人此方加以爭執。對於被害人家屬所提新台
    幣（下同）80萬元一次給付，或賠償120 萬元，第1 期給付
    60萬元，餘款分期給付的和解條件，被告應非顯有資力而故
    不賠償。於刑事訴訟程序一次解決糾紛的理想既未能達到，
    關於賠償事宜即應留待民事訴訟程序處理，並且被害人家屬
    已經提起民事訴訟，曳引車及市公所方面已為告訴人請領各
    項給付共833 萬元，已經告訴人乙○○於本院明確供述。參
    酌和解能力有無、達成和解與否等行為後的事實，固得作為
    宣告緩刑與否的考量事由；但若以之作為從重量刑的審酌因
    素，於本案則有失均衡。
二、被告上訴坦承犯行，基於如上論述，應由本院予以撤銷改判
    。審酌被告犯後態度良好，節省司法資源，對此一時的疏忽
    造成被害人及其家屬深刻創痛，也陷自家人於困境，深表懊
    悔，參酌被告過失責任的程度等一切情狀，認宜量處如主文
    所示刑罰。
肆、適用法律
一、刑事訴訟法第369 條第1 項前段、第364 條、第299 條第1
    項前段。
二、刑法第276條第2項、第62條前段。
三、刑法施行法第1條-1第1項、第2項前段。
中    華    民    國    97    年    8     月    29    日
                  刑事第六庭    審判長法  官  林堭儀
                                      法  官  陳玉雲
                                      法  官  郭豫珍
以上正本證明與原本無異。
如不服本判決，應於收受送達後十日內向本院提出上訴書狀，其
未敘述上訴之理由者並得於提起上訴後十日內向本院補提理由書
（均須按他造當事人之人數附繕本）。
                                      書記官  胡勤義
中    華    民    國    97    年    9     月    4     日
附錄：本案論罪科刑法條全文
中華民國刑法第276條
（過失致死罪）
因過失致人於死者，處 2 年以下有期徒刑、拘役或 2 千元以下
罰金。
從事業務之人，因業務上之過失犯前項之罪者，處 5 年以下有期
徒刑或拘役，得併科3千元以下罰金。


司法院資訊處製作；財團法人民間司法改革基金會備份。
